臺灣高等法院臺中分院刑事裁定　　　　100年度聲再字第227號
再審聲請人
即受判決人　廖儿弗原名廖明保.
上列聲請人因貪污治罪條例案件，對於本院98年度上更（一）字
第43號，中華民國98年4月7日第二審確定判決（原審法院：臺灣
臺中地方法院、原審案號：96年度訴字第3609號、起訴案號：臺
灣臺中地方法院檢察署96年度偵字第 10769號），聲請再審，本
院裁定如下：
    主  文
再審之聲請駁回。
    理  由
一、聲請意旨略稱：
  (一)按刑事訴訟法第420條第 1項第6款所稱發現確實之新證據，
    係指當時已經存在而發現在後，或審判時未經注意之新證據
    ，且能證明原確定判決所認定之事實為錯誤者而言，與在認
    定事實後，因之論罪處刑所應依據之法律無涉，此有最高法
    院35年特抗字第21號參照。經查，本件再審聲請人即受判決
    人廖儿弗（下稱聲請人）於所犯罪事實未為偵查機關公務員
    發覺前，即於 94年12月7日前往臺中縣調查站自首，並願意
    接受裁判，此有臺灣臺中地方法院檢察署95年度偵字第5070
    號卷內調查筆錄可證，顯見聲請人於案發之初確實已有自首
    之情狀，應有自首規定之適用，然原確定判決未經注意且未
    予調查此有利於聲請人之證據，顯然符合新發見之證據。
  (二)另依據臺灣臺中地方法院檢察署96年度偵字第3837號併辦書
    偵卷可知，聲請人亦曾於該卷宗內所附筆錄為自首之供述，
    足徵符合刑法第62條自首之規定，即有該條減刑之適用。又
    聲請人前案所犯貪污治罪條例案件，業經鈞院97年度重上更
    （三）字第58號判決確定在案，聲請人前案所為與本件所為
    聲請再審之案件，罪名及罪責相同，為裁判上一罪之關係，
    聲請人於前案既符合自首之規定並予以減刑，基於裁判上一
    罪之法理，自應就聲請人本案為減刑之適用，原判決漏未斟
    酌及調查此有利於聲請人之證據，在符合新證據之要件下，
    聲請人自得據此依法聲請再審。
  (三)再查判決以後成立之文書，其內容係根據另一證據作成，而
    該另一證據係成立於事實審法院判決前者，應為有新證據之
    存在，此有最高法院72年9月13日及同年度第11次刑事庭會
    議決議參照。聲請人為上開自首行為後，復經服務機關聲復
    審計部臺灣省臺中線審計室95年5月8日審中縣二字第095000
    1199號函，此證據顯亦係原判決時未經注意且不及調查之新
    發見證據；又聲請人所檢附之審計部臺灣省臺中縣審計室96
    年10月18日起至98年9月3日止共計16件函文等物，均係依據
    上開95年5月8日審中縣二字第0950001199號所作成，符合上
    開新證據之要件。綜上所陳，基於前述聲請人所指之新證據
    ，爰依刑事訴訟法第420條及第429條規定，為受判決人之利
    益聲請再審，祈為開始再審之裁定，毋任感禱等云云。
二、按刑事訴訟法第 420條第1項第6款規定有罪之判決確定後，
    因發現確實之新證據，足認受有罪判決之人應受無罪、免訴
    、免刑或輕於原判決所認罪名之判決者，得聲請再審。又所
    謂「發現確實新證據」，係指該證據於事實審法院判決前已
    經存在，為法院、當事人所不知，不及調查斟酌，至其後始
    行發見，且就證據本身形式上觀察，固不以絕對不須經過調
    查程序為條件，但必須顯然可認為足以動搖原有罪確定判決
    ，而為受判決人無罪、免訴、免刑或輕於原判決所認罪名之
    判決者為限。故受理聲請再審之最後事實審法院，應就聲請
    再審理由之所謂「新證據」，是否具備事實審判決前已經存
    在，為法院、當事人所不知，事後方行發見之「嶄新性」，
    及顯然可認足以動搖原有罪確定判決，應為無罪、免訴、免
    刑或輕於原判決罪名之「顯然性」二要件，加以審查，為判
    斷應否准予開始再審之準據（最高法院 85年度臺抗字第308
    號、93年度臺抗字第98號判決意旨參照）。又上開證據固非
    以絕對不須經過調查程序為條件，但必須可認為確實足以動
    搖原確定判決，而為受判決人有利之判決者為限；倘受判決
    人因對有利之主張為原審所不採，事後提出證據，以圖證明
    其於原審所為有利之主張為真實，據以聲請再審，該項證據
    既非判決後所發見，自難據以聲請再審（最高法院92年度臺
    抗字第295 號判決意旨參照）。次按再審係對確定判決之事
    實錯誤而為之救濟方法，至於適用法律問題則不在適用之列
    ，詳言之，對於有罪確定判決之救濟程序，依刑事訴訟法規
    定，有再審及非常上訴二種。前者係為原確定判決認定事實
    錯誤而設立之救濟程序，與後者係為糾正原確定判決違背法
    令者有別。是倘所指摘者，係關於原確定判決適用法律不當
    之情形，核屬非常上訴之範疇，並非聲請再審所得救濟。
三、經查：
  (一)聲請人前後因貪污案件，經本院分別以97年度重上更(三)字第
    58號及98年度上更(一)字第43號判決確定，有被告前案紀錄在
    卷可查。
  (二)本件確定判決於（即98年度上更(一)字第43號）理由欄一、(三)
    項，已詳細說明上開兩案並無連續犯裁判上一罪之關係；且
    於理由欄第四項具體說明聲請人於94年12月7日前往台中縣
    調查站所為之自首，係針對前揭97年度重上更(三)字第58號判
    決所示之犯罪事實，不及於本案。況，聲請人本案所為與其
    前案有無連續犯之裁判上一罪關係？本案有無刑法第62條減
    刑規定之適用？核屬原確定判決有無違背法令的問題，宜循
    非常上訴之途徑解決，非聲請再審所得救濟，聲請人據以為
    聲請再審之原因，顯有誤會。
  (三)又聲請人所附審計部臺灣省臺中線審計室95年5月8日審中縣
    二字第0950001199號函及審計部臺灣省臺中縣審計室根據此
    函所作成之共計16件函文等物，經本院查閱上開函文發文日
    期可知，其中部分函文於本件確定判決前已存在，非為法院
    、當事人所不知，不及調查之證據，自難認具備嶄新性之要
    件；又上開函文中雖不乏有於本件確定判決後所作成，雖符
    合嶄新性之要件，但此等於原確定判決後所作成之函文，與
    前開判決確定前業已存在之函文，均係就上開審中縣二字第
    0950001199號函所為說明，其所為說明內容與本件聲請人所
    犯本案無關，係縱使部分函文符合「嶄新性」之要件，但顯
    然不足以動搖原有罪確定判決，而未能符合為無罪、免訴、
    免刑或輕於原判決罪名之「顯然性」之要件，是仍然未能符
    合刑事訴訟法第420條第1項第6款所指之「發現確實新證據
    」之要件，是無從准予再審。
四、綜上所述，本件聲請人執以聲請再審之理由均非適法之再審
    理由，其聲請本件再審顯無理由，應予駁回。爰依同法第43
    4條第1項，裁定如主文。
中    華    民    國  100    年    10    月    25    日
            刑事第四庭    審判長法  官  洪  耀  宗
                                法  官  石  馨  文
                                法  官  劉  登  俊
以上正本證明與原本無異。
如不服本裁定，應於裁定送達後五日內向本院提出抗告狀。
                                書記官  張  惠  彥
中    華    民    國  100    年    10    月    25    日